臺灣士林地方法院交通事件裁定　　　　　　　　　　九十一年度交聲字第四四六號
　　原處分機關　臺北巿交通事件裁決所
　　受 處分 人　甲○○
右列受處分人因違反道路交通管理處罰條例案件，對於臺北市交通事件裁所民國九十
一年四月十五日所為之處分（原處分案號：北市裁三字第駕裁二二─Ｚ000000
00號），聲明異議，本院裁定如左：
    主  文
原裁決撤銷。
甲○○不罰。
    理  由
一、按汽車行駛於高速公路或設站管制之道路，而不遵管制之規定者，處汽車駕駛人
    新臺幣三千元以上六千元以下罰鍰，道路交通管理處罰條例第三十三條第一項定
    有明文；且同條例第六十三條第一項第一款規定：違反第三十三條者，除依原條
    款處罰鍰外，並記違規點數一點。
二、原處分意旨略以：異議人即受處分人甲○○於民國（下同）九十一年一月十日上
    午八時十五分許，駕駛ＤＳ─二七六五號自用小客車，在國二道西向四點七公里
    處，經內政部警政署國道公路警察局第一警察隊（下稱第一警察隊）舉發不依規
    定任意變換車道，處罰鍰新台幣三千元，並依同條例第六十三條第一項第一款記
    違規點數一點。
三、受處分人聲明異議意旨略以：伊在機場工作，深知當時該路段禁止變換車道，當
    時伊並未變換車道，時速約九十公里，取締警員說從後視鏡發現伊變換車道才攔
    停，但當時是交通尖峰時間，與伊同款車型之車輛甚多，應是員警誤判，伊當場
    即拒絕簽收罰單，爰聲明異議，請求撤銷原處分等語。
四、經查：本件開立罰單之員警黃森輝到庭證稱：「（是否記得當天取締經過？）不
    記得。（你通常如何取締變換車道的車輛？）如果車子少的話，我們坐在車子內
    拍照，如果車子多的話，我們會當場攔查，依法舉發。（通常你們如何判斷車子
    是變換車道？）我們通常把警車停在路肩，如果他在我們前方，我們會從後方攔
    他，一般我們都抓在我們車前變換車道的車，後方的車我們通常不會去抓，我們
    也不會從後視鏡去看。（對受處分人剛剛所述有何意見？）我們是停在路肩，他
    在我們前方違規，我們才會追過去，我們不會看後視鏡去攔他。（你當初有無跟
    異議人交談？）當時我在車上負責開單，是小隊長下車跟異議人交談。．．．當
    天是小隊長下車負責處理。」（見本院九十一年六月十八日訊問筆錄），是證人
    對於本案並無印象，且其證稱一般不會自後視鏡取締車輛違規；然取締本件之證
    人即第一警察隊泰山分隊小隊長陳文顯證稱：「（是否記得本案的取締經過？）
    我查過舉發單，有調出錄音帶，但這捲錄音帶事後又被我舉發另一個案件錄音內
    容蓋掉，只剩下後面幾句話。我對本案取締無印象。（你們通常如何在該處取締
    汽車違規變換車道？）因為那是國二西向往機場車道，七時至九時是禁止變換車
    道，我們勤務編排是要去看那裡有無人變換車道，當時我們可能是走在或停在路
    肩。我們看前方的車是是透過擋風玻璃看，看後方的車是透過照後鏡看是否有車
    變換車道。（你們從照後鏡看，是否可能誤判？）看照後鏡是比較容易誤判，但
    我們是確定後才攔車，雖然我們是從照後鏡看，但一定是視線看得到，本件是從
    前面或後面看我不記得了。（本件舉發地點於早上八點十五分的車流量是否會很
    大？）星期一到星期五的車輛都很多，禮拜六、禮拜天除外。」（見本院九十一
    年八月十九日訊問筆錄），是證人陳文顯對於本案亦無印象，然其證述舉發之方
    式有自照後鏡目視取締，此即與證人黃森輝前開所述不同，且本件若非員警確實
    告知受處分人自照後鏡目視取締，受處分人當無無端提及之理，是應認受處分人
    此點指摘非虛；衡情，平時若車輛稀少，自照後鏡觀看後方車輛目標單一，縱使
    該車輛行駛至視線前方，目標仍不會錯失，然若車輛眾多、間雜同款車型且車速
    甚快，縱自照後鏡鎖定目標，然待該車輛行駛至視線前方，因視線交錯結果（即
    視線自照後鏡移至己身前方直接目視），亦難保不會誤認其他同款車型之車輛，
    況證人陳文顯自承自照後鏡目視取締容易誤判，且參以當時為星期四上午八時十
    五分，乃交通尖峰時間，往機場方向之車流量甚大等情以觀，受處分人主張取締
    員警誤判，尚非無據，此外，復查無其他積極之證據足以證明受處分人有上開違
    規情事，原處分未予詳查，遽予裁罰，尚有未洽，本件異議為有理由，原處分應
    予撤銷，另諭知異議人不罰。
三、據上論結，應依道路交通案件處理辦法第二十條，裁定如主文。
中      華      民      國     九十一      年     十     月   三十一    日
                                       臺灣士林地方法院交通法庭
                                           法  官  楊  迺  伶
右正本證明與原本無異。
如不服本裁定，應於送達後五日內，向本院提出抗告狀。
                                           書記官  趙  彩  彤
中      華      民      國     九十一      年    十一     月     四     日
